臺灣桃園地方法院刑事判決
110年度易字第390號
公  訴  人  臺灣桃園地方檢察署檢察官
被      告  陳祥祐



上列被告因詐欺案件，經檢察官提起公訴（109年度偵緝字第216
4、2165、2166、2167號）及移送併案審理（110年度偵字第3639
6號），本院判決如下：
    主  文
陳祥祐幫助犯洗錢防制法第十四條第一項之洗錢罪，處有期徒刑
肆月，併科罰金新臺幣壹萬伍仟元，罰金如易服勞役，以新臺幣
壹仟元折算壹日。
    犯罪事實
一、陳祥祐知悉依社會生活通常經驗，金融帳戶係個人理財之重
    要工具，為個人信用之表徵，且在金融機構申請開立金融帳
    戶並無特殊限制，一般人無故收集取得他人金融帳戶使用之
    行徑常與財產犯罪之需要密切相關，可預見將金融帳戶提供
    他人使用，可能幫助他人作為遂行詐欺取財犯罪及掩飾、隱
    匿犯罪所得財物或財產上利益之工具，仍基於縱他人將其所
    提供之金融帳戶用以從事詐欺取財犯罪及洗錢之用，亦不違
    背其本意之幫助詐欺取財、幫助洗錢之不確定故意，於民國
    108年7月至8月間某日，在址設桃園市○○區○○○路00號之統一
    超商豐利門市，將其所申設之渣打國際商業銀行（下稱渣打
    銀行）帳號000-00000000000000號帳戶之存摺及金融卡，交
    付友人范超翔，並告知上開帳戶之密碼。嗣范超翔與其所屬
    詐欺集團之其他成員取得上開帳戶後，即意圖為自己不法之
    所有，基於詐欺取財及洗錢之犯意聯絡，分別於如附表所示
    之詐欺時間，以如附表所示之方式，向如附表所示之人施以
    詐術，致其等陷於錯誤，於如附表所示之匯款（交易）時間
    ，將如附表所示之金額匯入上開渣打銀行帳戶，並旋以現金
    提領完畢，以此方式製造金流斷點，使警方無從追查，而掩
    飾詐欺取財不法犯罪所得去向。
二、案經黃繼正、賴建良、黃宥承及潘裔滕訴由臺北市政府警察
    局士林分局報告臺灣士林地方檢察署、臺北市政府警察局中
    山分局報告臺灣臺北地方檢察署、高雄市政府警察局新興分
    局報告臺灣高雄地方檢察署陳請臺灣高等檢察署檢察長令轉
    、桃園市政府警察局中壢分局報告臺灣桃園地方檢察署檢察
    官偵查起訴及移送併案審理。
    理  由
壹、證據能力之說明：
　　本判決所引用被告以外之人於審判外之陳述，檢察官、被告
    陳祥祐於本院準備程序中均表示同意作為證據（見本院易字
    卷㈡第116頁），且迄至言詞辯論終結前均未聲明異議，本院
    審酌上開證據資料作成時之情況，並無違法不當或證明力明
    顯過低之瑕疵，亦認以之作為證據應屬適當，依刑事訴訟法
    第159條之5規定，認前揭證據資料均有證據能力。至本案認
    定事實所引用之非供述證據，並無證據證明係公務員違背法
    定程序所取得，依刑事訴訟法第158條之4反面解釋，當有證
    據能力，復經本院審理時，提示並告以要旨，使當事人充分
    表示意見，自得為證據使用。至檢察官固爭執被告與范超翔
    之通訊軟體LINE對話紀錄之證據能力，惟因本院並未將此採
    為認定被告犯罪事實之證據，爰不贅述此部分證據能力之有
    無，併此敘明。
貳、實體部分：
一、認定犯罪事實所憑之證據及理由：
　　上開犯罪事實，業據被告於本院審理中坦承不諱（見本院易
    字卷㈡第146頁、第186頁），核與證人即告訴人黃繼正、賴
    建良、黃宥承及潘裔滕於警詢時證述之情節大致相符（見偵
    9843卷第15至20頁、偵21963卷第9至12頁、偵10924卷第71
    至75頁、偵10683卷第37至39頁），且有內政部警政署反詐
    騙諮詢專線紀錄表、臺北市政府警察局內湖分局內湖派出所
    、新北市政府警察局板橋分局板橋派出所、苗栗縣警察局苗
    栗分局鶴岡派出所、桃園市政府警察局中壢分局普仁派出所
    受理詐騙帳戶通報警示簡便格式表、金融機構聯防機制通報
    單、匯款紀錄、匯款交易明細表、存摺封面及內頁影本、黃
    宥承、黃繼正與詐欺集團成員之對話紀錄擷圖、渣打銀行11
    0年5月7日渣打商銀字第1100017708號函暨所附開戶資料及
    歷史明細查詢結果在卷可稽（見偵9843卷第37至63頁、第67
    至70頁、第71至92頁、偵10683卷第43至55頁、第57至61頁
    、第63頁、偵10924卷第77至103頁、第105至117頁、第119
    至123頁、第125至129頁、第133至157頁、偵21963卷第33頁
    、第35至43頁、本院易字卷㈠第29至35頁），足認被告上開
    任意性自白與事實相符，堪予採信。從而，本案事證已臻明
    確，被告犯行洵堪認定，應依法論科。
二、論罪科刑：
㈠罪名：
⒈按刑法上之幫助犯，係對於犯罪與正犯有共同之認識，而以幫
  助之意思，對於正犯資以助力，而未參與實施犯罪之行為者而
  言（最高法院73年度台上字第2898號、75年度台上字第1509號
  、88年度台上字第1270號判決意旨參照）。是以，如以幫助他
  人犯罪之意思而參與犯罪構成要件以外之行為者，即屬幫助犯
  ，而非共同正犯。又所謂以幫助他人犯罪之意思而參與者，指
  其參與之原因，僅在助成他人犯罪之實現而言；所謂參與犯罪
  構成要件以外之行為者，係指其所參與者非直接構成某種犯罪
  事實之內容，而僅係助成其犯罪事實實現之行為而言（最高法
  院78年度台上字第411號判決意旨參照）。
⒉查本件被告提供其所有之前揭渣打銀行帳戶之存摺、金融卡及
  密碼予范超翔及詐欺集團成員，使詐欺犯罪者得以持之向如附
  表所示之告訴人黃繼正、賴建良、黃宥承及潘裔滕施以詐術，
  致黃繼正等4人陷於錯誤，分別匯款至前揭渣打銀行帳戶內，
  再由該集團其他成員提領，以遂行詐欺取財及洗錢之犯行，核
  係對他人之前開犯罪行為資以助力，而參與犯罪構成要件以外
  之行為，復無其他證據證明被告係以正犯犯意參與本案犯罪，
  參諸前揭說明，自應論以幫助犯。
⒊是核被告所為，係犯刑法第30條第1項前段、第339條第1項、洗
  錢防制法第14條第1項之幫助詐欺取財罪及幫助洗錢罪。
㈡罪數關係：
　被告以一提供帳戶之行為，幫助詐欺集團成員向如附表所示之
  黃繼正等4人詐取財物，侵害不同財產法益，而同時犯4次幫助
  詐欺取財罪，並以同一提供帳戶之行為，同時觸犯上開幫助詐
  欺取財罪及幫助洗錢罪，為想像競合犯，應依刑法第55條之規
  定，從一重處斷，論以一幫助洗錢罪。公訴意旨雖漏未論及被
  告涉犯刑法第30條第1項前段、洗錢防制法第14條第1項之幫助
  洗錢罪，然此部分犯行既與已起訴之幫助詐欺取財部分，有想
  像競合之裁判上一罪關係，為起訴效力所及，復經本院於審理
  中告知被告上開罪名（見本院易字卷㈡第146頁），無礙於被告
  防禦權之行使，本院自得併予審理。
㈢刑之減輕：
⒈被告以幫助他人犯罪之意思而參與犯罪構成要件以外之行為，
  為幫助犯，爰依刑法第30條第2項之規定，按正犯之刑減輕之
  。
⒉另按犯洗錢防制法第14條、第15條之罪，在偵查或審判中自白
  者，減輕其刑，洗錢防制法第16條第2項規定甚明。查被告於
  本院審理中就幫助洗錢犯行已坦認不諱（見本院易字卷㈡第146
  頁、第186頁），爰依上開規定減輕其刑，並依刑法第70條之
  規定遞減之。
㈣量刑部分：
  爰以行為人之責任為基礎，審酌被告任將其帳戶提供予真實姓
  名、年籍不詳之人，以此方式幫助他人從事詐欺取財及洗錢之
  犯行，非但助長社會詐欺財產犯罪之風氣，更使詐欺集團得以
  隱匿真實身分及詐欺犯罪所得之去向，以阻礙、逃避司法機關
  之追查，增加被害人尋求救濟及犯罪偵查之困難，嚴重危害交
  易秩序與社會治安，法治觀念顯有偏差，誠值非難。惟念及被
  告於本院審理中終能坦承犯行之態度，復參諸被告迄未取得黃
  繼正等4人之諒解或實際賠償其等之損害，及黃宥承表示對本
  案被告之量刑無意見、潘裔滕則請求從重量刑等節，有意見調
  查表、本院審判筆錄足考（見本院易字卷㈠第37頁、卷㈡第187
  頁）；再兼衡被告於本院審理中自陳所受教育程度為高職肄業
  ，從事服務業，家庭經濟狀況普通（見本院易字卷㈡第187頁）
  等一切情狀，量處如主文所示之刑，併諭知罰金易服勞役之折
  算標準。
三、沒收之說明：
㈠按供犯罪所用、犯罪預備之物或犯罪所生之物，屬於犯罪行為
  人者，得沒收之；於全部或一部不能沒收或不宜執行沒收時，
  追徵其價額，刑法第38條第2項前段、第4項分別定有明文。又
  宣告刑法第38條、第38條之1之沒收或追徵，有過苛之虞、欠
  缺刑法上之重要性、犯罪所得價值低微，或為維持受宣告人生
  活條件之必要者，得不宣告沒收或酌減之，刑法第38條之2第2
  項亦有明定。
㈡查被告將其上開渣打銀行帳戶之存摺及金融卡交付詐欺犯罪者
  ，助其遂行詐欺取財及洗錢犯行，業經本院認定如前，是該存
  摺、金融卡屬被告所有且供其本案犯罪所用之物，當為無疑。
  惟前揭物品既未扣案，且衡諸該等物品單獨存在不具刑法上之
  非難性，倘予沒收或追徵，除另使刑事執行程序開啟之外，對
  於被告犯罪行為之不法、罪責評價並無影響，復不妨被告刑度
  之評價，對於沒收制度所欲達成或附隨之社會防衛目的亦無任
  何助益，欠缺刑法上之重要性，而無沒收或追徵之必要，爰依
  刑法第38條之2第2項規定，不予宣告沒收。
㈢至被告所提供之前開帳戶遭詐欺集團成員使用於詐取款項及隱
  匿其去向等情，固如上述，然被告並未因本件幫助犯行實際取
  得對價乙節，同據被告陳明在卷（見本院易字卷㈡第186頁），
  卷內復無任何積極證據足證被告就此有獲取任何報酬或其他不
  法利得，自無庸就犯罪所得宣告沒收、追徵。另按幫助犯僅係
  對於犯罪構成要件以外行為為加工，並無共同犯罪之意思，並
  不適用責任共同原則，對於正犯所有供犯罪所用之物或犯罪所
  得之物，亦不得為沒收之諭知。查本件被告係屬幫助犯，已如
  前論，則被告就詐欺取財、洗錢正犯之犯罪所得，自亦無從併
  為沒收或追徵之諭知，亦不生依洗錢防制法第18條第1項前段
  沒收財物或財產上利益之問題，附此敘明。
據上論斷，依刑事訴訟法第299條第1項前段，洗錢防制法第14條
第1項、第16條第2項，刑法第11條、第30條第1項前段、第2項、
第339條第1項、第55條、第42條第3項前段，刑法施行法第1條之
1第1項，判決如主文。
本案經檢察官王文咨提起公訴，檢察官李昭慶移送併案審理，檢
察官林鈺瀅到庭執行職務。
中　　華　　民　　國　　111 　年　　7 　　月　　6 　　日
                  刑事第十五庭　審判長法　官　林龍輝
                                      法  官  林岷奭
                                      法  官  郭于嘉
以上正本證明與原本無異。
如不服本判決應於收受判決後20日內向本院提出上訴書狀，並應
敘述具體理由。其未敘述上訴理由者，應於上訴期間屆滿後20日
內向本院補提理由書(均須按他造當事人之人數附繕本)「切勿逕
送上級法院」。 
        　　　　　　　　　　　　　　　書記官　蔡得憲　　
中　　華　　民　　國　　111 　年　　7 　　月　　6 　　日
附錄本案論罪科刑法條全文：
中華民國刑法第339條
（普通詐欺罪）
意圖為自己或第三人不法之所有，以詐術使人將本人或第三人之
物交付者，處5年以下有期徒刑、拘役或科或併科50萬元以下罰
金。
以前項方法得財產上不法之利益或使第三人得之者，亦同。
前二項之未遂犯罰之。
洗錢防制法第14條
有第二條各款所列洗錢行為者，處7年以下有期徒刑，併科新臺
幣5百萬元以下罰金。
前項之未遂犯罰之。
前二項情形，不得科以超過其特定犯罪所定最重本刑之刑。
附表：
編號 告訴人 詐欺時間 （民國） 詐欺手法 匯款（交易）時間（民國） 匯款金額 （新臺幣） 匯入帳戶 １ 黃繼正 108年11月13日前某日 於通訊軟體LINE（下稱LINE）自稱「李雅熙」，向黃繼正佯稱投資「霆炬國際交易平台」可獲利，致黃繼正陷於錯誤而匯款。 108年11月28日下午3時32分許 9萬1,488元 陳祥祐所有之渣打國際商業銀行帳號000-00000000000000號帳戶     108年11月28日晚間10時19分許 3萬0,476元      108年11月28日晚間10時54分許 3萬0,502元  ２ 賴建良 108年7至8月間 於LINE自稱「羅佳」，向賴建良詐稱投資外匯公司「startrader PTELTC」可獲利，再以LINE暱稱為「customer service 89」之帳號佯為該公司之客服，指示賴建良投資，致賴建良陷於錯誤而匯款。 108年11月28日晚間6時20分許 3萬元 陳祥祐所有之渣打國際商業銀行帳號000-00000000000000號帳戶     108年11月29日上午7時36分許 491元  ３ 黃宥承 108年9月30日下午3時許 使用LINE向黃宥承詐稱投資「霆炬國際」可獲利，再以LINE暱稱為「STPL_NO.00102」之帳號佯為該公司之客服，要求黃宥承繳納保證金，致黃宥承陷於錯誤而匯款。 108年11月29日下午4時1分許 2萬7,000元 陳祥祐所有之渣打國際商業銀行帳號000-00000000000000號帳戶     108年11月29日下午4時20分許 2萬元      108年11月30日下午3時27分許 3萬元      108年11月30日下午3時37分許 2萬1,000元  ４ 潘裔滕 108年10月18日 以LINE自稱「蔓」，詐稱投資「霆聚國際」可獲利，再以LINE暱稱為「STPL_NO.00102」之帳號佯為該公司之客服，指示潘裔滕投資及繳納保證金，致潘裔滕陷於錯誤而匯款。 108年11月29日上午11時14分許 3萬7,500元 陳祥祐所有之渣打國際商業銀行帳號000-00000000000000號帳戶     108年11月29日上午11時43分許 3萬7,500元      108年11月29日下午1時4分許 4萬5,000元      108年11月29日下午1時57分許 5萬元      108年11月29日下午4時55分許 2萬7,000元